臺灣高等法院高雄分院刑事判決
111年度交上訴字第61號
上  訴  人  
即  被  告  張家宏


選任辯護人  張宗隆律師
上列上訴人因過失致死案件，不服臺灣橋頭地方法院110年度審
交訴字第238號，中華民國111年4月18日第一審判決（起訴案號
：臺灣橋頭地方檢察署110年度偵字第5443、6951號），提起上
訴，本院判決如下：
    主  文
原判決撤銷。
乙○○犯無駕駛執照駕車過失致人於死罪，處有期徒刑陸月。
    事  實
一、乙○○曾考領合格普通小型車駕駛執照惟已遭註銷，仍於民國
    110年3月19日上午8時33分許，駕駛車牌號碼00-0000號自用
    小客車搭載洪瑋婷，沿高雄市大樹區興田路由北往南方向行
    駛，行經上開路段興田0205號燈桿前時，本應注意車前狀況
    ，並隨時採取必要安全措施，而依當時天候晴，日間自然光
    線，視距良好，柏油路面乾燥、無缺陷亦無障礙物，並無不
    能注意之情形，竟疏未注意及此，貿然於駕駛該車前進時，
    以左手握持方向盤，並彎腰以右手撿拾掉落在駕駛座前側腳
    踏墊之手機而疏於注意車前狀況，致所駕車輛由上開路段內
    側車道逐漸往外側車道偏移，而撞擊沿同路段路旁由北往南
    方向步行之行人尹賴䟂，尹賴䟂因此倒地而受有右腳開放性骨
    折合併擦傷、左腳及左手變形、疑似骨折等傷害，經送醫急
    救，仍於同日上午9時40分急救無效死亡。
二、案經尹賴䟂之子甲○○訴由高雄市政府警察局仁武分局報告臺
    灣橋頭地方檢察署檢察官偵查起訴。
    理  由
一、證據能力：
    按被告以外之人於審判外之言詞或書面陳述，屬傳聞證據，
    原則上不得作為證據；惟按被告以外之人於審判外之陳述，
    雖不符刑事訴訟法第159條之1至第159條之4之規定，而經當
    事人於審判程序同意作為證據，法院審酌該言詞陳述或書面
    陳述作成時之情況，認為適當者，亦得為證據，刑事訴訟法
    第159條第1項、第159條之5第1項分別定有明文。查本判決
    所引用屬於傳聞證據之部分，均已依法踐行調查證據程序，
    且檢察官、被告及辯護人於本院審理時，均明示同意有證據
    能力（本院卷第54頁），基於尊重當事人對於傳聞證據之處
    分權，及證據資料愈豐富愈有助於真實發現之理念，本院審
    酌該等證據作成時情況，並無違法取證之瑕疵，且無顯不可
    信之情形，以之作為證據應屬適當，自均有證據能力。
二、認定犯罪事實所憑之證據及理由
  ㈠上開事實，業據上訴人即被告乙○○(下稱被告)於原審及本院
    審理時均坦承不諱，核與證人洪瑋婷於警詢及偵查證述相符
    ，並有道路交通事故現場圖、道路交通事故調查報告表(一)
    、(二)-1、現場及監視器翻拍照片、高雄市政府交通局車輛
    行車事故鑑定委員會110年8月23日高市車鑑字第1107052170
    0號函暨00000000案號鑑定意見書、公路監理電子閘門證號
    查詢汽車駕駛人資料、高雄市政府警察局舉發違反道路交通
    管理事件通知單、相驗筆錄、相驗照片、相驗屍體證明書、
    檢驗報告書及義大醫療財團法人義大醫院診斷證明書等件在
    卷可稽，堪認被告前開任意性自白確與事實相符，應可採為
    認定事實之依據。
  ㈡按駕駛人應注意車前狀況，並隨時採取必要之安全措施，道
    路交通安全規則第94條第3項定有明文，此為一般汽車駕駛
    人所應注意並確實遵守之事項。被告曾考領有合格普通小型
    車駕駛執照，此有上開公路監理電子閘門證號查詢汽車駕駛
    人資料在卷可佐，對上開規定自難諉為不知，其駕車上路，
    自應注意依上開規定行駛；復衡案發當時天候晴、日間自然
    光線、柏油路面乾燥、無缺陷、無障礙物及視距良好等情，
    亦有前引道路交通事故調查報告表㈠在卷可按，並無不能注
    意之情事，然被告疏未注意依上揭規定駕車，致撞擊行走於
    路邊之被害人，被害人因而受有上揭傷害且因而死亡。被告
    上開駕駛行為顯有過失，且其過失行為與被害人之死亡結果
    間，具有相當因果關係甚明。
  ㈢綜上所述，本案事證明確，被告犯行，堪予認定，應予依法
    論科。　　
三、論罪的理由
  ㈠按汽車駕駛人，無駕駛執照駕車、酒醉駕車、吸食毒品或迷
    幻藥駕車、行駛人行道或行經行人穿越道不依規定讓行人優
    先通行，因而致人受傷或死亡，依法應負刑事責任者，加重
    其刑至2分之1，道路交通管理處罰條例第86條第1項定有明
    文。又刑法總則之加重，係概括性之規定，所有罪名均一體
    適用；刑法分則之加重，係就犯罪類型變更之個別犯罪行為
    予以加重，成為另一獨立之罪名。道路交通管理處罰條例第
    86條第1項關於汽車駕駛人，無駕駛執照駕車，因而致人受
    傷或死亡，依法應負刑事責任者，加重其刑至2分之1之規定
    ，係就刑法第276條之過失致人於死罪、同法第284條之過失
    傷害（及致重傷）罪之基本犯罪類型，對於加害人為汽車駕
    駛人，於無照駕駛之特定行為時，因而致人受傷或死亡之特
    殊行為要件予以加重處罰，已就上述刑法第276條、第284條
    各罪犯罪類型變更之個別犯罪行為予以加重，而成另一獨立
    之罪名，自屬刑法分則加重之性質（最高法院99年度台非字
    第198號判決參照）。查被告之普通小型車駕駛執照業於102
    年11月2日遭吊扣註銷，為無駕駛執照之人，此有公路監理
    電子閘門駕駛人資料查詢單在卷可佐(警卷第63頁)，其竟駕
    車過失肇事致被害人死亡，是核被告所為，係犯道路交通管
    理處罰條例第86條第1項、刑法第276條之無駕駛執照駕車過
    失致人於死罪，應依道路交通管理處罰條例第86條第1項之
    規定加重其刑。
  ㈡被告於肇事後，在有偵查犯罪職務之機關或公務員發覺其為
    犯罪人前，即向到場處理本件道路交通事故之高雄市政府警
    察局交通大隊仁武交通分隊警員供承其肇事犯罪等情，有高
    雄市政府警察局道路交通事故肇事人自首情形紀錄表在卷可
    參（警卷第27頁），其並接受裁判，核與刑法自首之規定相
    符，爰依刑法第62條前段之規定減輕其刑，並依法先加後減
    之。
四、上訴論斷的理由
　㈠原審據以論處被告罪刑，固非無見；惟查：被告於本院審理
    中與告訴人等4人達成調解，分別賠償被害人家人4人各新台
    幣(下同)30萬元，共計120萬元，並已給付完畢，此有本院1
    11年度重交附民字第7號調解筆錄及郵政跨行匯款申請書4紙
    在卷可佐（本院卷第121-131頁），原審未及審酌此情，尚
    有未洽。被告上訴意旨執此指摘原判決不當，為有理由，自
    應由本院將原判決撤銷改判。
　㈡爰審酌被告未能確實遵守交通安全規則以維其他用路人之生
    命、身體及財產之安全，而肇生本件車禍意外，並造成被害
    人死亡之結果，並使其親人與之天人永隔，造成被害人家屬
    精神上之苦痛難以言喻，所為誠屬不該。惟考量被告肇事後
    坦承犯行，且於本院審理中與告訴人及被害人家人達成調解
    ，並給付賠償金完畢，犯後態度尚佳，深具悔意。兼衡被告
    過失情節及造成損害之程度、自稱國中畢業之智識程度、目
    前從事室內裝修工作、兼差兩份工作、離婚、需扶養3名未
    成年子女之經濟生活狀況等一切情狀，量處如主文第2項所
    示之刑。
　㈢本件被告所犯係道路交通管理處罰條例第86條第1項、刑法第
    276條無駕駛執照駕車過失致人於死罪，此係就刑法第276條
    犯罪類型變更之個別犯罪行為予以加重，而成另一獨立之罪
    名，因其最高法定本刑已逾5年，不符合刑法第41條第1項易
    科罰金要件，惟其符合同條第3項易服社會勞動規定。另被
    告尚有二件竊盜案件，分別繫屬於本院及臺灣台南地方法院
    審理中，此有臺灣高等法院被告前案紀錄表在卷可稽，本院
    審酌被告犯行及其另有他案犯罪情事，認本案不宜為緩刑之
    諭知。
據上論結，應依刑事訴訟法第369 條第1 項前段、第364 條、第
299 條第1 項前段，判決如主文。
本案經檢察官饒倬亞提起公訴，由檢察官吳茂松到庭執行職務。
中　　華　　民　　國　　111 　年　　8 　　月　　25　　日
                  刑事第六庭    審判長法  官  李政庭
                                      法  官  王光照
                                      法  官  施柏宏
以上正本證明與原本無異。
如不服本判決應於收受本判決後20日內向本院提出上訴書狀，其
未敘述上訴理由者，並得於提起上訴後20日內向本院補提理由書
狀（均須按他造當事人之人數附繕本）「切勿逕送上級法院」。
中　　華　　民　　國　　111 　年　　8 　　月　　25　　日
                                      書記官  沈怡瑩

附錄本判決論罪科刑法條：
刑法第276條
因過失致人於死者，處5年以下有期徒刑、拘役或50萬元以下罰
金。
道路交通管理處罰條例第86條第1項
汽車駕駛人，無駕駛執照駕車、酒醉駕車、吸食毒品或迷幻藥駕
車、行駛人行道或行經行人穿越道不依規定讓行人優先通行，因
而致人受傷或死亡，依法應負刑事責任者，加重其刑至二分之一
。